臺灣高等法院臺南分院刑事判決
109年度上訴字第747號
上  訴  人  
即  被  告  張詠翔


選任辯護人  何宥昀律師
上列上訴人因毒品危害防制條例案件，不服臺灣臺南地方法院10
8年度訴字第1119號中華民國109年4月7日第一審判決（起訴案號
：臺灣臺南地方檢察署108年度偵字第12985號、第13585號），
提起上訴，本院判決如下：
    主  文
原判決撤銷。
張詠翔犯販賣第二級毒品罪，共貳罪，各處有期徒刑壹年拾月。
應執行有期徒刑貳年陸月。
扣案之行動電話壹支沒收之；未扣案之犯罪所得新臺幣柒佰元沒
收之，於全部或一部不能沒收或不宜執行沒收時，追徵其價額。
    犯罪事實
一、張詠翔明知甲基安非他命（起訴書誤載為安非他命，以下均
    更正之）係毒品危害防制條例所管制之第二級毒品，依法不
    得販賣，竟基於販賣第二級毒品甲基安非他命以營利之犯意
    ，以其所持用之行動電話，藉由LINE通訊軟體作為聯絡販賣
    毒品之工具，於附表所示之時間、地點，以附表所示之方式
    ，販賣甲基安非他命予黃義孝、謝祥源。嗣經相關人檢舉，
    經警於民國108 年7 月25日8 時45分許，在臺南市○○區○○路
    ○段000 號前，持原審法院核發之搜索票對張詠翔及其騎乘
    之機車執行搜索，查扣張詠翔所持聯絡販賣毒品使用之行動
    電話1 支，於張詠翔手機內發現販賣甲基安非他命予黃義孝
    、謝祥源等LINE對話訊息，而查獲上情。
二、案經臺南市政府警察局歸仁分局報告臺灣臺南地方檢察署檢
    察官偵查起訴。
    理  由
一、上開犯罪事實，業據被告於偵查中、本院審理中坦承不諱，
    核與買受人黃義孝於偵查、原審中，買受人謝祥源於偵查中
    證述之情節相符（①黃義孝部分，見偵2 卷第31頁、原審卷
    第141頁。②謝祥源部分，見偵1 卷第51頁），且有原審法院
    108 年聲搜字第745 號搜索票（見警卷第41頁）、臺南市政
    府警察局歸仁分局搜索扣押筆錄、扣押物品目錄表（見警卷
    第47至51頁）、被告與買受人間的LINE對話紀錄翻拍照片4 
    張（見警卷第17至23頁）及行動電話1 支可資佐證，被告
    上開犯行事證明確，堪予認定。
二、新舊法比較：
    按刑法第2 條第1 項規定「行為後法律有變更者，適用行為
    時之法律。但行為後之法律有利於行為人者，適用最有利於
    行為人之法律」。被告行為後，毒品危害防制條例第4 條第
    2 項，第17條第2 項於109 年1 月15日修正公布，並於同年
    7 月15日施行，經查：
  ㈠修正後毒品危害防制條例第4 條第2 項法定刑度提高為「10
    年以上有期徒刑，得併科新臺幣1 千萬元以下罰金」，並未
    較有利於被告。
  ㈡修正前毒品危害防制條例第17條第2 項原規定：「犯第四條
    至第八條之罪於偵查及審判中均自白者，減輕其刑」，修正
    後則規定：「犯第四條至第八條之罪於偵查及歷次審判中均
    自白者，減輕其刑。」，增加須於「歷次」審判中均自白，
    始得依該條項減輕之要件，新法並未較有利於被告。
  ㈢經為上開整體比較後，本案應適用109 年7 月15日修正生效
    前的被告行為時法。 
三、論罪：
  ㈠核被告就附表編號1 、2所為，均係犯修正前毒品危害防制條
    例第4條第2 項之販賣第二級毒品罪。被告販賣前持有甲基
    安非他命之低度行為，應為其販賣之高度行為所吸收，不另
    論罪。
　㈡被告所犯上開2 罪間，犯意各別，時地有異，行為互殊，應
    予分論併罰。
四、減刑適用：
　㈠被告有毒品危害防制條例第17條第1項減刑的適用：
　　被告於108年7月25日第一次警詢及108年7月25日偵訊中即供
    出其毒品來源為「欽哥」(即林漢欽)，本案確有因被告之供
    述，而使檢警查獲林漢欽於108年6月13日、14日販賣第二級
    毒品甲基安非他命給被告等犯行，業據臺南市政府警察局歸
    仁分局109年10月16日、臺灣臺南地方檢察署109年10月27日
    函覆本院屬實（本院卷第203頁、第211頁），而林漢欽經查
    獲販賣甲基安非他命給被告的時間，係在本案被告附表編號
    2犯行之前，具有時間先後的因果關係，堪認被告附表編號2
    販毒犯行的毒品來源確是林漢欽。另被告附表編號1犯行雖
    在林漢欽上開犯行之前，然本院斟酌被告的扣案手機中有多
    名來往人士，經警察提示詢問後，被告陳述其毒品來源僅有
    林漢欽，被告歷次指述的毒品來源也僅有林漢欽1人，被告
    附表編號1犯行時間，雖在林漢欽上開經查獲販賣甲基安非
    他命給被告的犯行之前，但二者時間相差不遠，因此，本院
    認為被告附表編號1犯行的毒品來源應該也是林漢欽。綜上
    ，被告附表2次販毒犯行均符合毒品危害防制條例第17條第1
    項供出毒品來源因而查獲正犯的規定，爰均依法減輕之。　
    　
  ㈡被告於偵查、本院審理中坦承犯罪，爰依毒品危害防制條例
    第17條第2項減輕其刑。
　㈢被告同時有上開2 個刑的減輕事由，應遞減之，又依照刑法
    第71條規定，先依較少之數減輕之。 
　㈣被告並無刑法第59條減刑的適用：
　　被告於附表販賣毒品的數量、價金雖然不多，然被告同時有
    上開2 個刑的減輕事由，依照刑法第71條規定，先依較少之
    數減輕之，依此，本案被告的處斷刑最低已可降至有期徒刑
    1 年2 月，且依照被告自陳的智識程度、生活情況，亦無非
    必鋌而走險販毒營利、令人同情的犯罪原因，因此被告客觀
    上無情輕、法重之虞，而無刑法第59條的適用。 　　
五、撤銷原審判決的理由：
 ㈠原審審理後，認為被告上開犯行事證明確，予以論罪科刑（  
   各處有期徒刑7年4 月，應執行7年10月），固非無見，然查
   ：
 ⒈被告符合毒品危害防制條例第17條第2 項偵、審自白減刑的
   規定，原審未予適用，適用法則乃有違誤。
 ⒉被告符合毒品危害防制條例第17條第1 項供出毒品來源因而
   查獲正犯的減刑規定，原審未予適用，適用法則亦有不當。
 ㈡被告提起上訴，主張其有毒品危害防制條例第17條第2 項、
   第1 項減刑事由，原審漏未予以減刑，乃有違誤等語，為有
   理由，原審判決即屬無可維持，應由本院予以撤銷改判。
 ㈢爰審酌被告明知甲基安非他命毒害國民健康甚鉅，竟為上開營
   利販毒行為，被告犯後於偵查曾坦承犯罪，於原審又否認犯
   罪，均有不該，惟念被告於本院審理中終表示願意認罪，尚
   有反省改過之心，另斟酌被告年紀尚輕，本案應係一時失慮
   犯罪，販賣毒品之對象僅2人，販賣次數亦僅2次，販賣毒品
   數量、價金非鉅，兼衡被告自陳的智識程度、生活情況等一
   切情狀，分別量處如主文所示之刑，並定其應執行刑如主文
   所示。
 ㈣沒收：
 ⒈扣案之行動電話1支，係被告持以犯本案販賣第二級毒品犯行
   之聯絡工具，業據被告於警詢及偵訊時供承在卷（見警卷第3
   頁，偵2卷第25頁），應依毒品危害防制條例第19條第1項之
   規定，宣告沒收。
 ⒉被告因本案販賣第二級毒品犯行，獲得300元、400元，共計70
   0元，此為被告之犯罪所得，未經扣案，爰依刑法第38條之1
   第1項前段、第3項之規定，宣告沒收，並諭知於全部或一部
   不能沒收或不宜執行沒收時，追徵其價額。
據上論結，應依刑事訴訟法第369 條第1 項前段、第364 條、第
299 條第1 項前段，判決如主文。
本案經檢察官徐書翰提起公訴，檢察官林志峯到庭執行職務。
中　　華　　民　　國　　109 　年　　12　　月　　16　　日
                  刑事第五庭    審判長法  官  黃國永
                                      法  官  翁世容
                                      法  官  蔡川富
以上正本證明與原本無異。
如不服本判決應於收受送達後20日內向本院提出上訴書狀，其未
敘述上訴理由者，並得於提起上訴後20日內向本院補提理由書（
均須按他造當事人之人數附繕本）「切勿逕送上級法院」。
　　　　　　　　　　　　　　　　　 　 書記官  黃心怡　　
中　　華　　民　　國　　109 　年　　12　　月　　16　　日
附錄本案論罪科刑法條：
修正前毒品危害防制條例第4條第2項
製造、運輸、販賣第二級毒品者，處無期徒刑或 7 年以上有期
徒刑，得併科新臺幣 1 千萬元以下罰金。

附表：

編號 對象 時間 地點 交易方式 1（即起訴書附表編號1） 黃義孝 108 年5 月27日9 時22分許 臺南市○○區○○路○段000 號黃義孝住處 張詠翔於108 年5 月27日8 時2 分許，以其持用之行動電話，透過LINE通訊軟體與黃義孝聯絡後，先至臺南市○○區○○路○段000 號黃義孝住處，向黃義孝收取購毒款項300 元，復於左列時間、地點，將甲基安非他命1 包販賣予黃義孝。 2（即起訴書附表編號2） 謝祥源 108 年7 月24日6 時18分許 臺南市○○區○○○街00號張詠翔住處外之轉角 張詠翔於108 年7 月24日4 時36分許，以其持用之行動電話，透過LINE通訊軟體與謝祥源聯絡後，先至臺南市○○區○○街0 巷0 號謝祥源住處，向謝祥源收取購毒款項400 元，復於左列時間、地點，將甲基安非他命1 包販賣予謝祥源。